【裁判字號】    89,訴,370
【裁判日期】    900309
【裁判案由】    盜匪
【裁判全文】
臺灣嘉義地方法院刑事判決                          八十九年度訴字第三七號
    公  訴  人  臺灣嘉義地方法院檢察署檢察官
    被      告  丁○○
    選任辯護人  蔡碧仲
                汪玉蓮
                吳碧娟
右列被告因盜匪案件，經檢察官提起公訴（八十九年度偵字第三六六九號），本院判
決如左：
    主  文
丁○○意圖為自己不法所有，以強暴致使不能抗拒而取他人之物，處有期徒刑壹年拾
月。
    事  實
一、丁○○於民國八十九年五月十八日凌晨一時許，騎乘車牌號碼ＬＸＰ－八二二號
    重型機車，行經嘉義縣水上鄉崎仔頭「羅馬汽車旅館」前，見甲○○獨自一人騎
    乘車牌號碼ＴＬＪ－九五七號輕型機車，乃欲上前搭訕，詎甲○○不予理會，丁○○竟意圖為自己不法之所有，以其所騎乘之上開機車撞倒甲○○所騎乘之機車
    ，繼毆打甲○○之頭部（傷害部分未據告訴）之強暴方式，致甲○○不能抗拒，
    而強取甲○○所有置放於其所騎乘前開機車前踏板上之皮包一個（起訴書誤植為
    皮夾，內有諾基亞行動電話一個、健保卡、郵局提款卡各一張及新台幣【下同】
    二千元），得手後即騎乘上開機車往嘉義市西區方向逃逸（除諾基亞行動電話一
    個外，皮包一個、健保卡、郵局提款卡各一張及二千元均於逃逸時掉落而遺失）
    。嗣於同年六月十日晚上八時十二分許，經甲○○在嘉義市○○○路與上海路口
    遇見丁○○而報警處理，並由丁○○交還該行動電話一支予甲○○；丁○○並在
    其犯罪後，在未為有偵查權限之機關或公務員發覺前，即向接獲報案前往現場處
    理之嘉義市警察局第二分局興安派出所警員自首犯罪，並而接受本件裁判。
二、案經甲○○訴由嘉義市警察局第二分局報請臺灣嘉義地方法院檢察署檢察官偵查
    起訴。
    理  由
一、訊據被告丁○○除對其於右揭時、地強取被害人甲○○之行動電話一支之事實坦
    承不諱外，其餘事實均矢口否認，並辯稱：伊僅搶被害人之行動電話一支，未搶
    被害人之皮包；且伊當時搶被害人之行動電話，係被害人將其電話號碼及車牌號
    碼輸入行動電話內，其為免被害人事後對其報復，遂將被害人之行動電話搶走欲
    刪去其電話號碼及車牌號碼，伊並無不法所有之意圖；又被害人當時尚未達於無
    法抗拒之程度，與強盜罪之構成要件不符云云。經查：
（一）右揭事實，業據被告於警訊及偵查中檢察官初訊時自白不諱，核與被害人甲○○於警訊中指述之情節大致相符，並有被害報告單、保管單各一份附於警卷可
      稽；至被害人雖於八十九年六月二十六日檢察官訊問時及本院調查時翻異前詞
      ，改稱：被告僅搶伊之行動電話，且當時伊未攜帶皮包云云，惟查，本件案發
      時間係八十九年五月十八日，而被告及被害人於警局初訊時係八十九年六月十
      日，距案發時雖有二十餘日，然被告及被害人卻能於警訊時就當時情況詳實敘
      述，甚且被告於偵查中檢察官初訊時自承其於警訊中所供屬實，是自以其等分
      別於警訊及偵查中檢察官初訊時所供為可採；再參以被告與被害人達成和解之
      時間係八十九年六月二十四日，有和解書一份附於本院卷可參，則被害人於八
      十九年六月二十六日檢察官訊問時及本院調查時所陳是否全然可採而毫無偏頗
      之虞，即要非無疑；再者，被害人於偵查及本院調查時所陳其當時係將其所攜
      帶之皮夾置放於其騎乘之機車腳踏板上，衡情被害人亦非生性愚鈍之人，豈有
      將足以放置於口袋內之皮夾置放於隨時易掉落遺失之機車腳踏板上之理，是其
      所供顯與常情相違，足認被告當時並非僅搶被害人之行動電話而已，尚強取被
      害人之皮包一個，是被告所辯僅搶被害人之行動電話，未搶皮包云云，即不足
      採。
（二）第查，被告於八十九年五月十八日強取被害人之行動電話後即將該行動電話放
      置於宿舍內，而於八十九年六月十日遭被害人撞見時始至宿舍內將該行動電話
      取出交還予被害人等情，業據被告於本院調查時供述明確，核與被害人所供情
      形相符，是自被告強取被害人之行動電話至將該行動電話取出交還予被害人時
      已有二十餘日，則其所辯係被害人將其電話號碼及車牌號碼輸入行動電話內，
      其為免被害人事後對其報復，遂將被害人之行動電話搶走欲刪去其電話號碼及
      車牌號碼，伊並無不法所有之意圖云云，即屬子虛，蓋若被告果真欲將被害人
      之行動電話搶走刪去其電話號碼及車牌號碼，其大可於強取行動電話後將該行
      動電話丟棄，其捨此不為，反將該行動電話放置於其宿舍內，顯見其有不法所
      有之意圖甚明；況被告及被害人於警訊及偵查中均未就此有所說明，而於本院
      調查時始供陳上情，實有違於常情；再參諸證人即八十九年六月十日接獲報案
      前往處理之警員丙○○、乙○○於本院調查時證稱：「我們先從他（即被告）
      身上查出被害人被搶的手機，當時手機是關機的，但卡片在裡面，只要開機就
      可以打」等語（見本院八十九年十二月二十一日訊問筆錄），益徵被告自強取
      被害人之行動電話起，該行動電話即保持隨時可使用之狀態，足證其確有不法
      所有之意圖，要難以該行動電話之普遍性及價值性即謂被告無不法所有之意圖
      ；是其上開所辯，亦屬臨訟卸責之詞，殊難採信。
（三）復按所謂強暴脅迫手段，只須抑壓被害人之抗拒，足以喪失其意思自由為已足
      ，縱令被害人實際並無抗拒行為，仍於強盜罪之成立，不生影響，此有最高法
      院二十年度非字第八四號判例可資參照。今被告以其所騎乘之前開機車撞倒被
      害人所騎乘之機車，繼毆打被害人之頭部，致被害人無法抗拒而強取其前開財
      物等情，業如前述，則以當時係深夜，且被害人獨自一人，則被告所施用之前
      開強暴手段，已足抑壓被害人之抗拒，足以使被害人喪失其意思自由，揆諸前
      揭說明，被告所為應構成懲治盜匪條例第五條第一項第一款之強盜取財犯行。
      是被告所辯被害人當時未達於無法抗拒之程度，尚非強盜云云，亦不足取。至
      被告聲請傳訊被害人甲○○、被害人男友林明達及警員丙○○、乙○○當庭對
      質，因事證已臻明確，本院認核無必要，附此敘明。
（四）綜上所述，被告所辯無非事後圖卸刑責之詞，不足採信，本件事證明確，被告
      犯行洵堪認定。
二、核被告丁○○所為，係犯懲治盜匪條例第五條第一項第一款之強盜取財罪。被告
    於犯罪後，在未為有偵查權限之機關或公務員發覺前，即向接獲報案前往現場處
    理之嘉義市警察局第二分局興安派出所警員自首犯罪，並而接受本件裁判乙節，
    業據證人即興安派出所警員丙○○、乙○○於本院調查時證述：「（問：你們在
    現場被告是否承認他有拿被害人的手機？）我們確定他（即被告）有承認他拿被
    害人的手機」、「（問：你們去之前知道被告叫丁○○及有無看過被告？）沒有
    」等語（見本院八十九年十二月二十一日訊問筆錄）明確，是其對於未發覺之犯
    罪自首而接受裁判，應依刑法第六十二條前段自首之規定減輕其刑。又查被告前
    未曾受有期徒刑以上刑之宣告，有臺灣高等法院被告全國前案紀錄表及臺灣嘉義
    地方法院檢察署刑案資料查註紀錄表各乙紙在卷可按，而其所得財物甚少，且事
    後已將該行動電話返還予被害人，並與被害人達成和解，有和解書乙紙附卷可查
    ，衡情若處以法定最低本刑，依社會一般觀念仍有情輕法重之嫌，足見被告犯罪
    情狀，顯堪憫恕，爰依刑法第五十九條規定遞減輕其刑。爰審酌被告品性、生活
    狀況、智識程度及其犯罪動機、目的、手段、所生危害，與犯罪後猶飾詞狡辯，
    及與被害人達成和解等一切情狀，量處如主文所示之刑，以資懲儆。至被害人所
    有之皮包一個（內有健保卡、郵局提款卡各一張及二千元）並未扣案，且於被告
    逃逸時掉落而遺失乙情，業據被告於警訊及偵查中檢察官初訊時供述在卷；而行
    動電話一支，因被告已將該行動電話發還被害人，此有前開保管單在卷足憑，均
    不另為發還被害人之諭知，併此敘明。
三、據上論斷，應依刑事訴訟法第二百九十九條第一項前段，懲治盜匪條例第五條第
    一項第一款、第八條，刑法第六十二條前段、第五十九條，判決如主文。
本案經檢察官張長樹到庭執行職務。
中      華      民      國    九十      年      三      月    九      日
                                臺灣嘉義地方法院刑事第一庭
                                審判長  法  官  陳  珍  如
                                        法  官  劉  瓊  雯
                                        法  官  黃  仁  勇
右正本證明與原本無異。
如不服本判決，應於判決送達後十日內向本院提出上訴狀( 應附繕本 )。
中      華      民      國    九十      年      三      月     十二     日
                                        書記官  呂  權  芳
附錄本案論罪科刑法條全文：
懲治盜匪條例第五條：
有左列行為之一者，處無期徒刑或七年以上有期徒刑：
一、意圖為自己或第三人不法所有，以強暴、脅迫、藥劑、催眠術或他法，致使不能
    抗拒，而取他人之物或使其交付者。
二、發掘墳墓而盜取殮物者。
三、藏匿或包庇盜匪者。
前項第一款之未遂犯罰之。
預備犯第一項第一款之罪者，處一年以下有期徒刑。


司法院資訊處製作；財團法人民間司法改革基金會備份。
